臺灣士林地方法院刑事判決　　　　　　　　　　　　九十二年度交易字第一七二號
　　聲　請　人　臺灣士林地方法院檢察署檢察官
　　被　　　告　丁○○
　　選任辯護人　蔡文玲律師
右列被告因過失傷害案件，經檢察官聲請以簡易判決處刑（九十二年度偵字第一三五
０號），本院刑事易庭認為不宜以簡易判決處刑（九十二年度交簡字第一三０號），
應適用通常程序審判，本院判決如左：
    主  文
丁○○因過失傷害人，處拘役伍拾日，如易科罰金以參佰元折算壹日。
    事  實
一、丁○○於民國九十一年四月十三日晚間十一時四十五分許，駕駛車牌號碼ＡＴ—
    九一八七號自用小客車，附載其妹丙○○，沿臺北市○○區○○路由東往西方向
    行駛，途經無號誌之臺北市○○區○○路二段六十巷巷口時，原應注意依規定汽
    車行駛至交岔路口，轉彎車應讓直行車先行，而依當時天候晴、夜間有照明、路
    面狀態乾燥、無缺陷、無障礙物及視距良好等情形，並無不能注意之情事，竟疏
    未注意，冒然右轉，欲往至誠路二段六十巷往北方向行進，適有甲○○騎乘車牌
    號碼ＣＪＢ—四００號重型機車行駛於同向後方，原亦應注意依規定行經無號誌
    之交岔路口，應減速慢行，作隨時停車之準備，而依當時情形，亦無不能注意之
    情事，竟於行經該處時，疏未減速慢行，見狀剎避不及，致甲○○之機車車頭擦
    撞丁○○之小客車右前車門，甲○○人車向左倒地，往前滑行，經送新光吳火獅
    紀念醫院（下稱新光醫院）急診治療，診斷受有左踝骨折之傷害，嗣至行政院國
    軍退除役官兵輔導委員會臺北榮民總醫院（下稱臺北榮民總醫院）治療，診斷受
    有左腓骨骨折之傷害。丁○○於肇事後立刻報警處理，在未被有偵查犯罪職權之
    公務員發覺前，向前往新光醫院處理車禍之臺北市政府警察局士林分局交通分隊
    警員乙○○自首犯罪，坦承肇事而接受裁判。
二、案經甲○○告訴暨臺北市政府警察局士林分局報請臺灣士林地方法院檢察署檢察
    官偵查聲請簡易判決處刑，本院刑事庭認為不宜以簡易判決處刑，由本院改依通
    常程序審判。
    理  由
一、訊據被告丁○○固坦承於前揭時、地駕駛車牌號碼ＡＴ—九一八七號自用小客車
    ，與騎乘車牌號碼ＣＪＢ—四００號重型機車之甲○○發生車禍之事實，惟矢口
    否認有何過失，辯稱：伊在至誠路二段六十巷巷口右轉時，有顯示方向燈，且於
    注意後方並無來車時才右轉，是甲○○騎車以六十至八十公里之車速超速行駛，
    在伊近乎靜止狀態待轉時，撞到伊車子之右前車門及後視鏡，致甲○○向前衝出
    ，被機車壓傷云云。惟查：
  (一)右揭事實，業據證人即告訴人甲○○於本院審理時證述綦詳，其雖為告訴人身分
    ，然業以具結擔保其證言之可信性，此外並有警製道路交通事故調查報告表、現
    場圖、交通事故談話紀錄表、補充資料表、肇事原因初步分析研判表附卷可稽。
    而告訴人確因本件車禍受有左踝骨折、左腓骨骨折等傷害，亦有新光醫院、臺北
    榮民總醫院診斷證明書各一紙在卷足憑。
  (二)查本件車禍發生時，告訴人為直行車輛，被告駕車附載其妹丙○○，欲右轉行駛
    進入臺北市○○區○○路二段六十巷，被告當時時速約十至十五公里之事實，已
    據證人即告訴人甲○○及被告分別陳明在卷，而被告行經系爭交岔路口時，小客
    車車頭已經偏右打斜，嗣告訴人之機車車頭撞擊被告車輛之右前車門，此業經證
    人丙○○證述明確，經提示現場圖後，證人丙○○更證稱該現場圖所繪製之相關
    位置並無錯誤，堪認被告係行進中之右轉彎車輛，並非暫停待轉而已。
  (三)按道路交通安全規則第一百零二條第一項第六款規定，汽車行駛至交岔路口，轉
    彎車應讓直行車先行，而依當時天候晴、夜間有照明、路面狀態乾燥、無缺陷、
    無障礙物及視距良好等情形，並無不能注意之情事，被告竟疏未注意，以致肇事
    ，致告訴人受傷，顯見被告駕車有過失，被告之過失行為與告訴人之傷害間，具
    有相當因果關係。被告雖辯稱：告訴人之時速為六十至八十公里，係超速行駛，
    並於準備程序時請求調閱告訴人車禍當時之通聯紀錄，另聲請勘驗被告車輛毀損
    情形，證明當時撞擊力道很大云云，然此已據告訴人否認在卷，並明白陳述其車
    速約二十至三十公里而已，其陳詞始終如一，經本院觀之卷附道路交通事故補充
    資料表及車損照片所示，被告小客車之右前車門有括損、凹損、擦撞痕，右後視
    鏡脫離，告訴人之機車左前車頭則有擦撞痕，然而二車發生碰撞後，車損因素甚
    多，車輛之出廠年份、車體材質、車主是否妥善保養車輛、車禍當時之天候形態
    、撞擊角度等，均會影響車損狀況，是無法僅憑二車之車損結果，執以認定告訴
    人有超速行為，據此，被告請求調閱告訴人於案發時之通聯紀錄及勘驗車輛毀損
    情形，均無調查之必要。至告訴人原應注意依道路交通安全規則第九十三條第一
    項第三款規定，行經無號誌之交岔路口，應減速慢行，作隨時停車之準備，經質
    之告訴人亦自承：其行駛於被告車輛後方，一直維持二、三十公里時速等語在卷
    ，顯見告訴人於行經系爭路口時，並未減速慢行，始於看見被告車輛右轉時，無
    法及時剎停，告訴人就本件車禍之發生與有過失，然此並無礙於被告過失行為之
    認定。況本件經送鑑定及覆議結果，亦同上認定，有臺北市車輛行車事故鑑定委
    員會九十二年四月九日北鑑審字第０九二三００七八九００號鑑定意見書、臺北
    市政府交通局九十二年六月九日北市交鑑意字第六０九六號覆議意見書附卷可按
    ，被告所犯過失傷害犯行洵堪認定。
  (四)另被告於本院最後一次審理時，辯稱：伊妹妹丙○○在現場有看到剎車痕，且有
    告知前往處理之員警，但現場圖上並未劃出剎車痕，請求傳喚警員到庭說明云云
    。惟查，被告自九十一年四月十三日案發後，僅曾於聲請覆議狀及答辯狀內陳明
    ：現場刮地痕長達三‧四公尺，可證告訴人車速絕非只有二十至三十公里等情，
    其於偵、審過程中，均未對現場有剎車痕乙節提出質疑，至本院辯論終結時，時
    逾二年五月之久，始提出此項重要之辯解，並再度聲請傳喚證人丙○○到庭為證
    ，其動機為何，顯有可議。再者，道路交通案件現場圖均係員警依法執行職務時
    ，依據現場人、車位置、各項剎車痕、刮地痕、血跡、落土等相關跡證據實繪製
    ，員警並無虛偽紀錄之動機，細觀本件卷附現場圖，僅有顯示刮地痕及長度，並
    未見剎車痕之記載，員警既已測量並繪製刮地痕，自無獨漏被告所謂煞車痕之必
    要，復參以被告已於現場圖上親自簽名確認無訛，證人丙○○亦證述該現場圖並
    無違誤，足證員警所製作之現場圖實與車禍發生後現場之各項情狀相符。況且，
    訊以被告自承：當時是伊妹妹丙○○看到，其本身並未看到剎車痕等語明確，果
    真證人丙○○於案發後在現場有見到剎車痕，該痕跡自係顯而易見，何以被告及
    員警竟未能親見，且於證人丙○○在本院陳證時，被告並未就有無剎車痕之部分
    ，對於證人丙○○詰問，或由其妹丙○○主動述明，均有可疑，綜上，堪認現場
    有剎車痕乙節，係被告事後卸責之詞。又被告供陳：當時並未測量剎車痕之長度
    ，是亦無法供本院據以推算告訴人當時之車速究竟為何、是否超速。準此，被告
    此項聲請亦無調查之必要。綜上所述，本件事證明確，被告所辯不足採信，其犯
    行洵堪認定，應依法論科。
二、核被告所為，係犯刑法第二百八十四條第一項前段之過失傷害罪。查被告於肇事
    後立刻報警處理，在未被有偵查犯罪職權之公務員發覺前，向前往新光醫院處理
    車禍之臺北市政府警察局士林分局交通分隊警員乙○○自首犯罪，坦承肇事而接
    受裁判，有自首報告附於本院卷可資佐參，為對於未發覺之罪自首而接受裁判，
    應依刑法第六十二條前段之規定減輕其刑。爰審酌被告並無犯罪科刑執行紀錄，
    有臺灣高等法院被告全國前案紀錄表存卷可考，其素行良好、告訴人受傷之情形
    、告訴人就本件車禍之發生與有過失、被告於犯罪後雖不知反省，然檢察官蒞庭
    論告時求刑有期徒刑四月，尚嫌過重及被告欲分期給付賠償新臺幣（下同）八萬
    元，然因告訴人請求賠償八十萬元，雙方金額差距過大，致無法達成民事和解等
    一切情狀，量處如主文所示之刑，並諭知易科罰金之折算標準。
據上論斷，應依刑事訴訟法第四百五十二條、第二百九十九條第一項前段，刑法第二
百八十四條第一項前段、第六十二條前段、第四十一條第一項，罰金罰鍰提高標準條
第一條前段、第二條，判決如主文。
本案經檢察官吳怡明到庭執行職務。
中　　　華　　　民　　　國　　九十三　　年　　　九　　　月　　二十九　　日
                              臺灣士林地方法院交通法庭
                                  審判長法  官  蔡  明  宏
                                        法  官  江  翠  萍
                                        法  官  黃  潔  茹
右正本證明與原本無異。
如不服本判決，應於判決送達後十日內，向本院提出上訴狀。
                                        書記官  柳  瑞  宗
中　　　華　　　民　　　國　　九十三　　年　　　十　　　月　    四  　　日
附錄本判決論罪科刑依據之法條：
刑法第二百八十四條第一項前段
因過失傷害人者，處六月以下有期徒刑、拘役或五百元以下罰金，致重傷者，處一年
以下有期徒刑、拘役或五百元以下罰金。
